臺灣臺南地方法院交通事件裁定　　　　100年度交聲字第414號
移送機關　　交通部公路總局嘉義區監理所新營監理站
異議人即
受處分人　　林振煌
上列異議人即受處分人因違反道路交通管理處罰條例案件，對於
交通部公路總局嘉義區監理所新營監理站民國100年5月18日所為
之裁決處分（處分案號：新監裁違字第裁73-S00000000號）聲明
異議，本院裁定如下：
    主    文
原處分關於罰鍰新臺幣壹萬伍仟元部分撤銷，發回交通部公路總
局嘉義區監理所新營監理站。
其餘異議駁回。
    理    由
一、原處分意旨略以：異議人即受處分人林振煌（下稱異議人）
    於民國100年3月25日15時42分許，駕駛車牌號碼617-BDG號
    重型機車，行經臺南市○○區○○路與公園路口時，因不勝
    酒力，與由第三人廖日鴻駕駛之車牌號碼7938-JP號自用小
    客車發生碰撞，經臺南市政府警察局新營分局（下稱舉發機
    關）警員據報到場處理，並對其實施酒精濃度測試，測得其
    呼氣中所含酒精濃度為每公升0.29毫克，因超過規定標準遂
    予以製單舉發，嗣經移送機關即交通部公路總局嘉義區監理
    所新營監理站（下稱原處分機關）以其違規事證明確，乃依
    道路交通管理處罰條例第35條第1項第1款、第24條第1項第2
    款（原處分漏載第24條第1項第2款）及違反道路交通管理事
    件統一裁罰基準表之規定，裁處異議人罰鍰新臺幣（下同）
    15,000元，吊扣駕駛執照12個月，並應參加道路交通安全講
    習等語（按：肇事逃逸部分由原處分機關另以新監裁違字第
    裁73-S00000000號裁決在案，本院就該部分之異議，亦另為
    100年度交聲字第418號裁定）。
二、聲明異議意旨略以：異議人在公務進行中，在酒測前，異議
    人曾數度依法要求漱口，但被拒，因未備水，所以未能給予
    漱口，異議人保證絕不會觸法（係喝保力達B提神飲料），
    超過部份僅0.04，委實天大的冤枉，為此聲明異議，請求撤
    銷原處分等語。
三、按汽車駕駛人，駕駛汽車經測試檢定有酒精濃度超過規定標
    準者，處15,000元以上60,000元以下罰鍰，並當場移置保管
    該汽車及吊扣其駕駛執照1年；因而肇事致人受傷者，並吊
    扣其駕駛執照2年；致人重傷或死亡者，吊銷其駕駛執照，
    並不得再考領。又汽車駕駛人，有第35條第1項規定之情形
    者，應接受道路交通安全講習，道路交通管理處罰條例第35
    條第1項第1款、第24條第1項第2款分別定有明文。又汽車駕
    駛人飲用酒類或其他類似物後其吐氣所含酒精濃度超過每公
    升0.25毫克以上者，不得駕車，道路交通安全規則第114條
    第2款復定有明文。
四、經查：
  (一)異議人於上揭時、地駕駛車牌號碼617-BDG號重型機車肇事
    ，經舉發機關警員對其施以酒精濃度檢測，測得其呼氣中所
    含酒精濃度為每公升0.29毫克，因超過標準，予以製單舉發
    ，並經原處分機關裁處如前述內容之裁罰等情，有臺南市警
    察局100年3月26日南市警交字第S00000000號舉發違反道路
    交通管理事件通知單及原處分機關100年5月18日新監裁違字
    第裁73-S00000000號裁決書各1份附卷可稽，且為異議人所
    不爭執，此部分違規事實已可認定。
  (二)至異議人主張曾數度依法要求漱口，但被拒，因未備水，所
    以未能給予漱口，異議人保證絕不會觸法等語，惟按警察人
    員於執行酒精濃度測試時，於測量前應先告知並確定受測者
    已飲酒結束15分鐘以上或提供礦泉水給受測者漱口，避免口
    腔殘存酒精，此為警察機關取締酒後駕車時，為避免駕駛人
    口中有酒精殘留而造成酒測值之誤差，是受測人如飲酒後已
    逾15分鐘（而非受測前再給予15分鐘的緩衝期），或曾在接
    受酒測前曾自行飲水，因已無口腔中殘存酒精致影響酒測結
    果之虞，警方自無庸再給予15分鐘休息或另行提供礦泉水供
    受測人漱口，而異議人於警詢時自陳其係當日中午12時30分
    喝酒（保力達）等語，然警察對其實施酒測之時間為15時42
    分，經核難認異議人有因口腔中殘存酒精致影響酒測結果之
    虞，是即使警察未提供礦泉水供異議人漱口，亦難認有何違
    反酒測法定程序之處，是異議人就此所為指摘，自屬無稽，
    不足為取。
  (三)又按95年2月5日生效之行政罰法第26條第1項規定，一行為
    同時觸犯刑事法律及違反行政法上義務規定者，依刑事法律
    處罰之。但其行為應處以其他種類行政罰或得沒入之物而未
    經法院宣告沒收者，亦得裁處之。究其立法目的，無非以一
    行為同時觸犯刑事法律及違反行政法上義務規定時，由於刑
    罰與行政罰同屬對不法行為之制裁，而刑罰之懲罰作用較強
    ，故依刑事法律處罰，即足資警惕時，實無一事二罰再處行
    政罰之必要，且刑事法律處罰，由法院依法定程序為之，較
    符合正當法律秩序，應予優先適用，但罰鍰以外之沒入或其
    他種類行政罰，因兼具維護公共秩序之作用，為達行政目的
    ，行政機關仍得併予裁處。
  (四)復按被告所犯為死刑、無期徒刑或最輕本刑3年以上有期徒
    刑以外之罪，檢察官參酌刑法第57條所列事項及公共利益之
    維護，認以緩起訴為適當者，得定1年以上3年以下之緩起訴
    期間為緩起訴處分，其期間自緩起訴處分確定之日起算。又
    被告於緩起訴期間內，有下列情形之一者，檢察官得依職權
    或依告訴人之聲請撤銷原處分，繼續偵查或起訴：一、於期
    間內故意更犯有期徒刑以上刑之罪，經檢察官提起公訴者。
    二、緩起訴前，因故意犯他罪，而在緩起訴期間內受有期徒
    刑以上刑之宣告者。三、違背第253條之2第1項各款之應遵
    守或履行事項者，刑事訴訟法第253條之1第1項、第253條之
    3第1項分別定有明文。準此，被告經檢察官為「緩起訴」處
    分者，於「緩起訴」之猶豫期間內，其最後是否會被檢察官
    提起公訴，猶懸而未定，意即「緩起訴」處分於猶豫期間內
    尚未具有實質之確定力，檢察官於期間內，可對被告繼續觀
    察，此時若被告顯無反省警惕之情或根本欠缺反省警惕之能
    力，檢察官仍得依職權或依告訴人之聲請，將被告「緩起訴
    」處分撤銷。而行政罰法第26條第2項規定經「不起訴處分
    或為無罪、免訴、不受理、不付審理」之裁判確定者，始得
    依違反行政法上義務規定裁處之規定，雖不包括「緩起訴」
    處分在內，然「緩起訴」處分之最終使被告免於刑事訴追之
    效果，與「不起訴」處分效果相同，且依行政罰法第26條第
    2項之立法意旨，亦必須待緩起訴處分實質確定時，被告才
    最終地確定免於受刑事訴追，原處分機關始得為行政裁罰，
    亦即在緩起訴期間內即猶豫期間期滿前，該緩起訴處分仍有
    被撤銷之可能，此時原處分機關若依法為行政裁決，將使受
    處分人有同時遭受行政處罰及刑事訴追之危險，顯與行政罰
    法第26條規定之立法意旨相違背，應認不得為之，始符「一
    事不二罰」之意旨。
  (五)查本件原處分機關固以異議人有酒後駕駛汽車之違規行為，
    於100年5月18日裁處異議人罰鍰15,000元，吊扣駕駛執照12
    個月，並應參加道路交通安全講習；然異議人因同一行為另
    經警察機關以涉犯刑法第185條之3之酒後不能安全駕駛動力
    交通工具之罪嫌，移送臺灣臺南地方法院檢察署檢察官偵辦
    ，嗣經臺灣臺南地方法院檢察署檢察官於100年8月14日處以
    緩起訴處分，緩起訴期間為自100年9月22日起至101年9月21
    日止計1年，有異議人之前案紀錄表及臺灣臺南地方法院檢
    察署100年度營偵字第656號緩起訴處分書在卷可證，而前開
    緩起訴處分尚未期滿，則在緩起訴處分期間尚未期滿而未實
    質確定前，原處分機關就同一事件裁處異議人罰鍰15,000元
    ，吊扣駕駛執照12個月，並應參加道路交通安全講習之處分
    ，依前揭說明，其中有關「罰鍰部分」顯與行政罰法第26條
    「一事不二罰」之規定有違。
  (六)另原處分機關對異議人所為吊扣駕駛執照12個月，並應參加
    道路交通安全講習之處分部分，係罰鍰以外對於預防再犯之
    行政罰，核與徒刑之目的不同、種類殊異，乃為抑止酒後駕
    車之不法行為，維護道路交通用路權人之生命、身體安全法
    益之裁罰性不利處分，屬行政罰法第26條第1項但書所稱其
    他種類行政罰，仍應依法裁處之，異議人不服本件裁決提起
    聲明異議，就此部分而言，難認為有理由。
五、綜上所述，本件異議人確有酒後駕駛汽車之違規行為，然異
    議人之同一違規行為既經檢察官為緩起訴處分，依前揭說明
    ，在緩起訴處分期間尚未期滿而未實質確定前，原處分機關
    裁處異議人罰鍰15,000元部分，尚非允當，應由本院將此部
    分處分撤銷，發回原處分機關，另待異議人之前開緩起訴期
    間屆滿而未經撤銷，或緩起訴遭撤銷後，再分別依其情形為
    適當之裁處，以資適法；至原處分關於「吊扣駕駛執照12個
    月，並應參加道路交通安全講習」部分，異議並無理由，應
    予駁回。
六、據上論結，依道路交通管理處罰條例第87條第2項、道路交
    通事件處理辦法第18條、第19條前段，裁定如主文。
中    華    民    國   100    年    10    月    28    日
                      交通法庭  法  官  林福來
以上正本證明與原本無異。
如不服本裁定，應於收受送達後5日內向本院提出抗告狀。（應
附繕本）
                                書記官  李淑惠
中    華    民    國   100    年    10    月    31    日